臺灣屏東地方法院刑事判決　　　　　　　 96年度交訴字第2號
公　訴　人　臺灣屏東地方法院檢察署檢察官
被　　　告　甲○○
上列被告因過失致死案件，經檢察官提起公訴（95年度偵字第33
22號），被告於本院準備程序中就被訴事實為有罪之陳述，經本
院合議庭裁定由受命法官獨任進行簡式審判程序，本院判決如下
：
    主  文
甲○○因過失致人於死，處有期徒刑柒月。緩刑貳年。
    事  實
一、甲○○於民國（下同）95年2 月2 日下午17時50分許，將其
    所駕農用五輪拼裝車停放於屏東縣高樹鄉○○村○○○路18
    5 線南下9 點7 公里處之路邊時，本應注意其拼裝車停放地
    點橫跨快慢車道上，且當時天色已黑，為免後方同向來車未
    能警覺，應點亮尾燈並在車後方適當地點放置三角錐或其他
　　警示標誌，用以提醒其他用路人，竟在能注意而疏未注意下
　　，未為上開處置，致適由同向後方騎乘車號H7V ─728 號機
　　車之鄭明田途經該處時，在未能及時發現下撞上該拼裝車之
　　左後車角，並導致鄭明田因此倒地後，頭部受有外傷合併顱
　　腦損傷，雖經甲○○發現並報警自首而接受裁判，而鄭明田
 　 經送醫救治後，仍延至同日下午23時不治死亡。
二、案經鄭明田之子乙○○訴請臺灣屏東地方法院檢察署檢察官
    偵查起訴。
    理　由
一、本件被告所犯係死刑、無期徒刑、最輕本刑為3 年以上有期
    徒刑以外之罪，其於本院準備程序中就被訴事實為有罪之陳
    述，經法官告知被告簡式審判程序之旨，並聽取公訴人、被
    告之意見後，由本院合議庭依刑事訴訟法第273 條之1 第1
    項規定，裁定由受命法官獨任進行簡式審判程序，先予敘明
    。
二、訊據被告對於上開駕車肇事致被害人鄭明田死亡之事實供承
    不諱，並有道路交通事故現場圖、道路交通事故調查報告表
    (一)、(二)、現場照片10張在卷可稽。又被害人確因本件車禍，
    受有頭部外傷合併顱腦損傷而死亡，亦經臺灣屏東地方法院
　　檢察署檢察官督同法醫師相驗屬實，有相驗筆錄、相驗屍體
　　證明書、鑑定驗斷書附卷可憑。按汽車停車時，應依左列規
　　定：汽車發生故障不能行駛，應即設法移置於無礙交通之處
  　。該故障車輛在未移置前或移置後均應豎立車輛故障標誌。
    該標誌在行車時速40公里之路段，應豎立於車身後方5 公尺
    至30公尺之路面上，在行車時速逾40公里之路段，應豎立於
    車身後方30公尺至100 公尺之路面上，交通擁擠之路段，應
    懸掛於車身之後部。車前適當位置得視需要設置，車輛駛離
    現場時，應即拆除；停於路邊之車廂，遇畫晦、風沙、雨雪
　　、霧靄時，或在夜間無燈光設備或照明不清之道路，均應顯
　　示停車燈光或反光標識。道路交通安全規則第112 條第1 項
  　分別定有明文。被告考領有普通小型車駕駛執照，於行經肇
　　事地，理應注意上開規定，而依當時天候晴、肇事發生時間
  　為下午5 時50分許，天色已經昏暗等情形觀之，其並無不能
    注意之情事，竟疏於點亮車尾燈，且未於其停車處後方放置
    三角錐或其他警示標誌，致被害人駕駛車號H7V －728 號機
    車行經該處時，未能及時發現，而撞上該拼裝車之左後車角
    ，被害人因此受傷死亡，被告應負過失責任甚明。綜上，本
　　件事證明確，被告犯行足堪認定。
三、按行為後法律有變更者，適用行為時之法律，但行為後之法
    律有利於行為人者，適用最有利於行為人之法律，刑法第2
    條第1 項定有明文。本件被告行為後，刑法及刑法施行法業
    於94年2 月2 日經總統以華總一義字第09400014901 號令修
    正公布，並於95年7 月1 日施行，參酌最高法院95年5 月23
    日刑事庭第8 次會議決議意旨，刑法第2 條第1 項之規定，
    係規範行為後法律變更所生新舊法律比較適用之準據法，於
    刑法修正施行後，應適用刑法第2 條第1 項之規定，為「從
    舊從輕」之比較。另於比較時應就罪刑有關之共犯、未遂犯
    、想像競合犯、牽連犯、連續犯、結合犯，以及累犯加重、
    自首減輕暨其他法定加減原因（如身分加減）與加減比例等
    一切情形，本於統一性及整體性原則，綜其全部罪刑之結果
    而為比較。茲就本件刑法修正前後之條文比較如下：
　(一)刑法第276 條第1 項之罰金刑業經刑法施行法第1 條之1 規
　　定，修正提高30倍，並由銀元改為新台幣，亦即法定罰金刑
  　為新台幣6 萬元以下，及依修正後刑法第33條第5 款規定「
　　罰金：新台幣1 千元以上，以百元計算之」等規定觀之，修
　　正後刑法第276 條第1 項之罰金刑，最低為新台幣1 千元；
　　而修正前刑法第276 條第1 項之罰金刑，法定最高罰金刑度
　　依修正前之罰金罰鍰提高標準條例第1 條前段規定提高為10
　　倍，為銀元2 萬元即新台幣6 萬元，另依修正前刑法第33條
　　第5 款規定「罰金：銀元1 元以上」，該罪最低度罰金刑為
　　銀元1 元即新台幣3 元，是經比較後，自應適用行為時即修
　　正前之刑法第276 條第1 項規定較有利於被告。
　(二)關於自首減刑之規定，修正前刑法第62條前段係規定「必減
  　輕其刑」，修正後同條則規定「得減輕其刑」，故亦以修正
    前之刑法第62條前段規定較有利於被告。
  (三)綜上，經整體比較結果，本件應適用修正前刑法之相關規定
　　，較有利於被告。
四、核被告所為，係犯修正前刑法第276 條第1 項之過失致死罪
    。又被告於肇事後打電話向警察報案，並於警察到場處理時
    ，當場承認其為肇事人，有屏東縣警察局道路交通事故肇事
    人自首情形紀錄表在卷可稽，核與自首之要件相符，爰依修
　　正前刑法第62條前段規定減輕其刑。茲審酌被告因其個人一
  　時之疏忽，導致被害人死亡，具有相當之非難性，惟其前無
    任何犯罪前科，素行良好，有臺灣高等法院被告前案紀錄表
　　可稽，又被告係大學畢業，其受教育程度良好，目前職業為
　　影片剪接師，且肇事後與被害人家屬已達成民事和解，有屏
　　東縣里港鄉調解委員會調解書可稽，又被告犯罪後均坦承犯
　　行，犯後態度良好等一切情狀，量處如主文所示之刑。另被
　　告前無任何犯罪前科，於本次犯罪後已與被害人家屬達成民
　　事和解，已如前述，且於犯罪後均坦承犯行，並向本院表示
　　悔悟之意，足見已有改過遷善之意，參以被告係大學畢業，
  　受教育程度良好，目前從事影片剪接師之工作，其有正當之
    職業等情，故本院認為應給予被告改過遷善之機會，而認被
    告所受刑之宣告，以暫不執行為適當，依修正後刑法第74條
    第1 項第1 款規定，併諭知緩刑2 年，以啟自新。
據上論斷，應依刑事訴訟法第273 條之1 第1 項、第299 條第1
項前段，刑法第2 條第1 項前段、修正前刑法第276 條第1 項、
第62條、刑法第74條第1 項第1 款，罰金罰鍰提高標準條例第1
條前段，判決如主文。
本案經檢察官靳隆坤到庭執行職務
中　　華　　民　　國　　96　　年　　2 　　月　　15　　日
                  　交通法庭    法  官  王炳人
以上正本證明與原本無異。
如不服本判決應於收受本判決送達後十日內向本院提出上訴書狀，
其未敘述上訴理由者，並得於提起上訴後十日內向本院補提理由
書狀（均須按他造當事人之人數附繕本）「切勿逕送上級法院」
中　　華　　民　　國　　96　　年　　2 　　月　　16　　日
                                書記官  潘豐益
附錄本判決論罪科刑法條全文
中華民國刑法第276條
（過失致死罪）
因過失致人於死者，處 2 年以下有期徒刑、拘役或 2 千元以下
罰金。
從事業務之人，因業務上之過失犯前項之罪者，處 5 年以下有期
徒刑或拘役，得併科 3 千元以下罰金。
